【裁判字號】    99,事聲,10021
【裁判日期】    990827
【裁判案由】    確定訴訟費用額
【裁判全文】
臺灣臺北地方法院民事裁定        99年度事聲字第10021號
異  議  人  師大富閣管理委員會
法定代理人  甲○○
異  議  人  乙○○
相  對  人  丁○○
法定代理人  丙○○
            戊○○
相  對  人  戊○○
上列當事人間確定訴訟費用額事件，異議人對於中華民國99年1
月22日本院98年度審司聲字第3421號民事裁定聲明異議，本院裁
定如下：
    主  文
原裁定廢棄。
異議人師大富閣管理委員會應賠償相對人新臺幣壹仟零伍拾肆元
之訴訟費用，及自原裁定送達異議人之翌日起至清償日止，按年
息百分之五計算之利息。
異議人乙○○應賠償相對人新臺幣柒萬捌仟零壹拾捌元之訴訟費
用，及自原裁定送達異議人之翌日起至清償日止，按年息百分之
五計算之利息。
    理  由
一、按訴訟費用，由敗訴之當事人負擔，民事訴訟法第78條定有
    明文。又法院未於訴訟費用之裁判確定其費用額者，第一審
    受訴法院於該裁判有執行力後，應依聲請以裁定確定之。依
    第一項確定之訴訟費用額，應於裁定送達之翌日起，加給按
    法定利率計算之利息，同法第91條亦有明文。
二、聲明異議意旨略以：本件訴訟標的價額經本院核定為新臺幣
    （下同）4,089,700 元，應徵第一審裁判費為41,491元，是
    本件自始至終訴訟標的並未變動，爰此計算第二審上訴裁判
    費用應為62,236元，惟相對人自填上訴之訴訟標的價額為4,
    809,400 元，其差額不利益部分應由相對人負擔，原裁定未
    察逕依相對人之聲請認定，應有違誤。又關於異議人師大富
    閣管理委員會部分，本件於臺灣高等法院96年度上更(一)字第
    168 號民事判決後，經相對人提起上訴並經最高法院以97年
    度台上字第1351號民事裁定駁回上訴而告確定，且於主文第
    二項諭知第三審訴訟費用由相對人負擔，原裁定逕認異議人
    師大富閣管理委員會應負擔2 分之1 ，亦有違誤。另有關第
    三審律師酬金5 萬元部分，最高法院98年度台聲字第1088號
    裁定並未分計異議人師大富閣管理委員會與乙○○應負擔之
    金額，原裁定逕依訴訟標的金額比例分計，於法無據，且最
    高法院97年度台上字第1351號民事裁定駁回相對人之上訴，
    並宣告第三審訴訟費用由上訴人即相對人負擔，原裁定命異
    議人師大富閣管理委員會負擔第三審律師酬金726 元，實有
    違誤等語。
三、經查：
  (一)異議人與相對人間請求給付管理費等事件，經本院以95年度
    訴字第938 號判決「被告（即相對人）應給付原告師大富閣
    管理委員會新台幣伍萬玖仟肆佰元，及自民國九十四年八月
    二十六日起至清償日止，按年息百分之五計算之利息。被告
    應將坐落台北市○○區○○段三小段四六二地號、四六三地
    號、四六四地號上如附圖編號A 所示範圍內之鐵捲門、木質
    地板、隔間木板拆除，回復原狀，並將如附圖編號A 所示部
    分之土地返還予原告乙○○及其他共有人全體。原告師大富
    閣管理委員會其餘之訴駁回。訴訟費用由被告負擔。」，相
    對人不服提起上訴，經臺灣高等法院以96年度上字第59號判
    決駁回相對人之上訴，相對人不服再提起上訴，經最高法院
    以96年度台上字第2025號判決廢棄臺灣高等法院96年度上字
    第59號判決，並發回臺灣高等法院，嗣經臺灣高等法院以96
    年度上更(一)字第168 號判決「原判決關於主文第一項命上訴
    人應給付被上訴人師大富閣管理委員會新台幣伍萬玖仟肆佰
    元本息部分，及該部分假執行之宣告，暨該訴訟費用之裁判
    均廢棄。上開廢棄部分，被上訴人在第一審之訴及其假執行
    之聲請均駁回。其餘上訴駁回。第一、二審及發回前第三審
    訴訟費用除確定部分外，由上訴人負擔五十分之四十九，餘
    由被上訴人負擔。」，相對人不服提起上訴，經最高法院以
    97年度台上字第1351號民事裁定相對人就給付管理費部分上
    訴不合法，另以97年度台上字第1350號民事判決就原判決（
    即臺灣高等法院96年度上更(一)字第168 號判決）關於駁回相
    對人其餘上訴暨該訴訟費用部分廢棄，發回臺灣高等法院，
    再經臺灣高等法院以97年度上更(二)字第105 號判決判令「原
    判決關於命上訴人應將坐落台北市○○區○○段三小段四六
    二地號、四六三地號、四六四地號上如附圖一編號A 所示部
    分之土地返還予被上訴人乙○○及其他共有人全體部分及訴
    訟費用確定部分除外之裁判廢棄。上開廢棄部分，被上訴人
    在第一審之訴駁回。其餘上訴駁回。第一、二審及發回前第
    三審訴訟費用確定部分除外，由上訴人負擔二分之一，餘由
    被上訴人負擔。」，嗣確定在案等情，經本院調閱前開民事
    卷宗查明無訛。
  (二)異議人師大富閣管理委員會就本件訴訟應負擔之訴訟費用額
    為1,054 元：
    1.按訴訟標的之價額，由法院核定，民事訴訟法第77條之1
      第1 項定有明文。查異議人師大富閣管理委員會及乙○○
      起訴請求相對人給付管理費等事件未據繳納裁判費，經本
      院以94年度補字第497 號民事裁定核定訴訟標的價額為4,
      089,700 元，應徵第一審裁判費41,491元，異議人師大富
      閣管理委員會及乙○○已遵期繳納；相對人不服第一審判
      決提起上訴時並未繳納裁判費，經本院以95年度訴字第93
      8 號裁定核定訴訟標的價額為4,809,400 元，應徵第二審
      裁判費729,280 元，相對人亦已遵期繳納等情，有本院94
      年度補字第971 號、95年度訴字第938 號裁定及本院收納
      款項統一收據在卷可憑（見98年度審司聲字第3421號卷第
      13頁至16頁）。本件第二審訴訟標的價額既經本院核定，
      則異議人指稱本件訴訟標的價額自始至終並未變動，上訴
      第二審訴訟費用應為62,236元，係因相對人於上訴狀自行
      填載訴訟的價額為4,809,400 元，其差額之不利益應由相
      對人負擔云云，即不足採。
    2.本件第一審核定訴訟標的價額4,089,700 元，異議人繳納
      第一審裁判費41,491元，異議人師大富閣管理委員會請求
      相對人給付59,400元，按該部分訴訟標的價額占異議人原
      起訴全部訴訟標的價額之比例計算，異議人師大富閣管理
      委員會應負擔訴訟費用為603 元（計算式：41,491元×59
      ,400元÷4,089,700 元＝603 元，元以下四捨五入）。本
      件第二審核定訴訟標的價額4,809,400 元，由相對人繳納
      裁判費729,280 ，第二審判決廢棄異議人師大富閣管理委
      員會於第一審之請求，是異議人師大富閣管理委員會之請
      求經判決敗訴確定，按該部分訴訟標的價額占相對人上訴
      全部訴訟標的價額之比例計算，異議人師大富閣管理委員
      會應負擔訴訟費用為901 元（計算式：72,928元×59,400
      元÷4,809,400 元＝901 元）。相對人上訴第三審，就此
      部分經最高法院以97年度台上字第1351號裁定駁回相對人
      上訴，並命第三審訴訟費用由相對人負擔（見98年度審司
      聲字第3421號卷第9 頁），是異議人師大富閣管理委員會
      毋庸負擔第三審訴訟費用至明，異議人師大富閣管理委員
      會主張原裁定命其負擔第三審訴訟費用係屬有誤，為有理
      由。至於第三審律師酬金部分，最高法院以98年度台聲字
      第1088號裁定（見98年度審司聲字第3421號卷第12頁），
      核定第三審律師酬金共計為5 萬元，茲因異議人師大富閣
      管理委員會請求給付管理費部分，經最高法院以97年度台
      上字第1351號裁定駁回相對人上訴，並命第三審訴訟費用
      由相對人負擔，據此異議人師大富閣管理委員會亦毋須負
      擔第三審律師酬金費用。
    3.綜上，異議人師大富閣管理委員會應負擔第一審裁判費60
      3 元及第二審裁判費901 元，共計1,054 元。
  (三)異議人乙○○就本件訴訟應賠償相對人訴訟費用78,018元：
    查異議人乙○○起訴請求相對人拆屋還地部分，經臺灣高等
    法院以97年度上更（二）字第105 號判決「第一、二審及發
    回前第三審訴訟費用確定部分除外，由上訴人負擔二分之一
    ，餘由被上訴人負擔。」因兩造均未再上訴，而告全部確定
    等情，業如前述。查本件訴訟費用共計237,347 元（計算式
    ：第一審裁判費41,491元＋第二審裁判費72,928元＋第三審
    裁判費72,928元＋第三審律師酬金50,000元＝237,347 元）
    ，異議人師大富閣管理委員會請求給付管理費部分業已先行
    確定，就其應負擔訴訟費用1,054 元，另就相對人與異議人
    師大富閣管理委員間給付管理費部分第三審律師酬金部分，
    最高法院以98年度台聲字第1088號裁定酬金共計5 萬元，是
    按訴訟標的價額比例計算，就給付管理費部分應負擔之第三
    審律師酬金為618 元（計算式：50,000元×59,400元÷4,80
    9,400 元＝618 元），並依最高法院97年度台上字第1351號
    裁定主文第二項，應由相對人負擔，是本件先行確定之訴訟
    費用為1,672 元。異議人乙○○就本件訴訟負擔之訴訟費用
    為117,838 元｛計算式：237,347 元－（1,054 元＋618 ）
    ÷2 ＝117,838 元｝，因相對人前已繳納訴訟費用195,856
    元（計算式：第二審裁判費72,928元＋第三審裁判費72,928
    元＋第三審律師酬金50,000元＝195,856 元），據此，異議
    人乙○○應賠償相對人訴訟費用78,018元（計算式：195,85
    6 元－117,838 ＝78,018元）。
  (四)本件異議人乙○○既係以自己之名義起訴，請求相對人應將
    坐落台北市○○區○○段三小段四六二地號、四六三地號、
    四六四地號上如附圖編號A 所示範圍內之鐵捲門、木質地板
    、隔間木板拆除，回復原狀，並將如附圖編號A 所示部分之
    土地返還予異議人乙○○及其他共有人全體，於敗訴時依法
    本應負擔訴訟費用，不因其於起訴時係異議人師大富閣管理
    委員會之主任委員，經區分所有權人會議授權其代全體區分
    所有權人提起本件訴訟，即可毋庸負擔訴訟費用，附此敘明
    。
  (五)綜上所述，異議意旨指摘原裁定據以計算裁判費之金額不當
    ，聲明廢棄，為有理由，爰裁定如主文第1 項、第2 項所示
    。
四、據上論結，本件異議為有理由，依民事訴訟法第240條之4第
    3項，裁定如主文。
中    華    民    國    99    年    8     月    27    日
                  民事第六庭法  官  蔡和憲
上為正本係照原本作成。
如對本裁定抗告須於裁定送達後10日內向本院提出抗告狀，並繳
納抗告費新臺幣1,000元。
中    華    民    國    99    年    8     月    30    日
                            書記官  廖素芳

司法院資訊處製作；財團法人民間司法改革基金會備份。
